臺灣高等法院高雄分院刑事判決　　　　 96年度上易字第110號
上　訴　人
即　被　告　甲○○
上列上訴人因竊盜案件，不服臺灣高雄地方法院95年度易字第16
92號中華民國95年12月28日第一審判決（起訴案號：臺灣高雄地
方法院檢察署95年度偵字第11290 號），提起上訴，本院判決如
下：
     主  文
原判決撤銷。
甲○○踰越牆垣，於夜間侵入住宅竊盜，累犯，處有期徒刑柒月
。
     事  實
一、甲○○前於民國90年間，因竊盜案件，經臺灣高雄地方法院
    以90年度易字第2202號判處有期徒刑6 月確定，並於91年1
    月11日易科罰金執行完畢。詎其仍不知悔改，復意圖為自己
    不法之所有，於95年4 月18日凌晨5 時20分許之夜間（按當
    日之日出時刻為5 時37分），趁乙○○熟睡之際，踰越圍牆
    ，侵入乙○○位於高雄縣鳳山市海光四村246 號之住處（圍
    牆內為庭院、住家），徒手竊取乙○○所有之皮包1 只（內
    有電話簿2 本及行動電話1 支），得手後正欲離去之際，為
    據報前往查看之員警查獲，始知悉上情。
二、案經高雄縣政府警察局鳳山分局報請臺灣高雄地方法院檢察
    署檢察官偵查起訴。
     理  由
壹、程序方面
一、按測謊鑑定，係依一般人若下意識刻意隱瞞事實真相時，會
    產生微妙之心理變化，例如：憂慮、緊張、恐懼、不安等現
    象，而因身體內部之心理變化，身體外部之生理狀況亦隨之
    變化，例如：呼吸急促、血液循環加速、心跳加快、聲音降
    低、大量流汗等異常現象，惟表現在外之生理變化，往往不
    易由肉眼觀察，乃由測謊員對受測者提問與待證事實相關之
    問題，藉由科學儀器（測謊機）紀錄受測者對各個質問所產
    生細微之生理變化，加以分析受測者是否下意識刻意隱瞞事
    實真相，並判定其供述是否真實；測謊機本身並不能直接對
    受測者之供述產生正確與否之訊號，而係測謊員依其專業之
    學識及經驗，就測謊紀錄，予以客觀之分析解讀。故而，測
    謊鑑定之結果，如否認犯罪有不穩定之情緒波動反應，雖不
    能為有罪判決之唯一證據，但非無證據能力，仍得供裁判之
    佐證。至其證明力如何，事實審法院自得依職權自由判斷之
    。至於測謊測謊鑑定究竟有無證據能力，刑事訴訟法並無明
    文規定，惟實務上，送鑑單位依刑事訴訟法第208 條第1 項
    規定，囑託法務部調查局或內政部警政署刑事警察局為測謊
    檢查，受囑託機關就檢查結果，以該機關名義函覆原囑託之
    送鑑單位，該測謊檢查結果之書面報告，即係受囑託機關之
    鑑定報告，該機關之鑑定報告，形式上若符合測謊基本程式
    要件，包括：經受測人同意配合，並已告知得拒絕受測，
    以減輕受測者不必要之壓力。測謊員須經良好之專業訓練
    與相當之經驗。測謊儀器品質良好且運作正常。受測人
    身心及意識狀態正常。測謊環境良好，無不當之外力干擾
    等要件，應即賦予證據能力。復按刑事訴訟法第206 條第1
    項規定：「鑑定之經過及其結果，應命鑑定人以言詞或書面
    報告」，又法院或檢察官囑託相當之機關鑑定，準用第206
    條第1 項之規定，同法第208 條亦有明文規定；是鑑定報告
    書之內容應包括鑑定經過及其結果，法院囑託鑑定機關為測
    謊檢查時，受囑託之鑑定機關不應僅將鑑定結果函覆，並應
    將鑑定經過一併載明於測謊之鑑定報告書中（最高法院90年
    臺上字第2145號、92年臺上字第3822號、93年臺上字第1685
    號判決參照）。查本案係由臺灣高雄地方法院檢察署檢察官
    囑託法務部調查局實施測謊鑑定，經鑑定人員周潤德與被告
    進行測前會談，並獲被告同意後，採用「控制問題法」、「
    混合問題法」對被告施以測謊鑑定結果，認被告於回答「案
    發時其未進被害人屋內」、「其未拿被害人手提包」等問題
    時，呈情緒波動之反應，研判有說謊，且鑑定機關即法務部
    調查局除將該鑑定結果以測謊報告書函覆外，尚檢具上開符
    合測謊基本程式形式上要件之「測謊鑑定過程參考資料（含
    測謊同意書、測謊對象身心狀況調查表、測謊問卷暨生理紀
    錄之曲線波動圖、鑑定人員修習測謊訓練課程之結業證書等
    ）在卷可按（參見95年度偵字第11290 號卷第26至33頁），
    足徵該測謊鑑定應具有證據能力。
二、按「被告以外之人於審判外之陳述，雖不符前4 條之規定（
    即傳聞法則例外得為證據之情形），而經當事人於審判程序
    同意作為證據，法院審酌該言詞陳述或書面陳述作成時之情
    況，認為適當者，亦得為證據。」；「當事人、代理人或辯
    護人於法院調查證據時，知有第159 條第1 項不得為證據之
    情形，而未於言詞辯論終結前聲明異議者，視為有前項之同
    意。」，刑事訴訟法第159 條之5 定有明文。查本件關於證
    人乙○○、賴豪君之陳述；高雄縣政府警察局鳳山分局埤頂
    派出所警員所製作之職務報告、搜索筆錄、扣押物品目錄表
    、照片等物證及書證，當事人檢察官及被告均未於言詞辯論
    終結前聲明異議，本院審酌上開證據作成過程並無不適當之
    情形，又對於被告涉案之事實具有相當之關聯性，依上開規
    定具有證據能力。
貳、實體方面
一、訊據上訴人即被告甲○○於本院行準備程序時固坦承進入被
    害人乙○○住處院子內，惟否認有何竊盜犯行，辯稱：被告
    是去該處找朋友，進入院子後發覺並非朋友家就馬上出來，
    並未行竊云云。
二、惟查：
  (一)被害人乙○○位於高雄縣鳳山市海光四村246 號之住處係於
    95年4 月18日上午5 時20分許遭人侵入並竊取手提包1 只（
    內有電話簿2 本）及行動電話1 支，業據被害人乙○○分別
    於警詢、偵查中指訴甚詳，並經證人即高雄縣政府警察局鳳
    山分局埤頂派出所員警賴豪君具結證稱：勤務中心通知其到
    現場，被害人打電話報警時說其皮包被偷走等語（詳偵卷第
    36頁），足見被害人之住處確有遭人進入竊取皮包等物無訛
    。
  (二)被告於遭查獲後，於警詢時陳稱其喝酒後要至鳳山市海光四
    村359 號找朋友，見警方追伊，因害怕而逃跑，並未進入被
    害人住處，僅是自巷子前經過等語（詳警卷第3 頁）；於偵
    查中則稱伊去該處找朋友，見到門未關就進入院子，看不是
    朋友家後即出來，出來時在巷子正好見有警員來，警察說別
    跑，伊因害怕才跑等語（詳偵卷第12頁），是被告對於有無
    進入被害人住處乙節，前後辯詞不一，已有可疑。且查：
    (1)證人賴豪君證稱：勤務中心通知伊至現場時，已經過8 分
      鐘左右，伊與同事到場時見被告自被害人住處走出，以為
      其為報案人，即向前詢間，惟被告見狀拔腿就跑，伊與同
      事用包抄方式將被告抓住，當時沒有看到被告手中有拿任
      何物品，在現場問被害人關於小偷特徵，其所描述，與被
      告特徵一樣，才帶被害人至屋外指認在車上之被告，被害
      人見了就說外形（衣服、衣服往內扎、褲子、上衣）與其
      所見類似，被告則未提出其自被害人住處走出來之理由，
      僅言肚子痛要找廁所等語（詳偵卷第36-37 頁）；被害人
      乙○○亦證稱：當天伊睡覺中隱約感覺有人走動，不像伊
      先生，所以坐起來，看到該人身高比伊先生高、穿藍色褲
      子，上衣為深色，穿T 恤衫，伊家的門有2 道，外面的門
      都會關，裡面的門不會上鎖，小偷可能是翻牆進入，牆並
      不高，警卷內照片之被告與當日行竊之人衣著、身材很像
      等語（詳偵卷第17-18 頁），並有卷附現場照片可資佐證
      （詳警卷第13頁）。是被害人於警方到場時並未立即見到
      被告，而係向警方描述竊嫌特徵後，經警認為相符，始帶
      至屋外指認，從而被害人對被告之穿著、體型均無先入為
      主之情況發生。又被害人所述竊嫌之特徵內容，包括身高
      、穿著衣服之式樣、色澤，均屬明確，是以指認錯誤之機
      會極微。
    (2)被告雖稱伊欲至該處找朋友周明啟，發覺走錯就馬上出來
      云云，惟亦自承並未事先與周明啟約好。經查案發時仍為
      夜間，天尚未亮，以常情觀之，一般人多仍在睡夢中或甫
      欲起床，除非事先約定，豈有此時訪友之可能，且縱使被
      告所言訪友乙節為真，被害人之外門係呈關閉狀態，被告
      何能自行進入，衡以被告前於90年間因攜帶兇器毀越安全
      設備於夜間侵入住宅竊盜，經原審法院以90年度易字第22
      02號，判處有期徒刑6 月確定，亦有上開判決書附卷可參
      ，其經該案偵審程序後，必已知曉侵入他人住宅之責任，
      當不致發生誤入情事，是其所辯無非卸責之詞，無足採信
      。本件被告應係翻越被害人住處之外牆以進入行竊，應堪
      認定。
    (3)本件經臺灣高雄地方法院檢察署檢察官囑託法務部調查局
      實施測謊鑑定結果，認被告於回答「案發時其未進被害人
      屋內」、「其未拿被害人手提包」等問題時，呈情緒波動
      之反應，研判有說謊，有法務部調查局95年7 月11日，調
      科南字第09500310280 號測謊報告書及所檢具上開符合測
      謊基本程式形式上要件之「測謊鑑定過程參考資料（含測
      謊同意書、測謊對象身心狀況調查表、測謊問卷暨生理紀
      錄之曲線波動圖、鑑定人員修習測謊訓練課程之結業證書
      等）在卷可按（參見95年度偵字第11290 號卷第26至33頁
      ），足徵被告確有說謊。
    (4)至於被告遭查獲時，並未查獲失物1 節，則據上揭證人賴
      豪君證述警方接獲報案通知到場時，距被害人發覺失竊而
      報案之時，有8 分鐘之久，以此時間之長短觀之，應已足
      供行竊之人處理贓物，是尚難據此為被告有利之認定。
  (三)綜上所述，本件事證已很明確，被告所辯，顯係卸責之詞，
    不足採信，犯行堪以認定。
三、查被告行為時之95年4 月18日，高雄地區之日出時間係5 時
    37分，有中華民國95年高雄地區日出日沒時刻表附卷可稽，
    被告行為時係當日凌晨5 時20分許，尚未日出。核被告甲○
    ○所為，係犯刑法第321 條第1 項第2 款、第1 款之踰越牆
    垣，於夜間侵入住宅竊盜罪，檢察官就此部分漏未引用321
    條第1 項第1 款，尚有未合。被告前因竊盜案件，經原審法
    院以90年度易字第2202號判處有期徒刑6 月確定，並於91年
    1 月11日易科罰金執行完畢，有台灣高等法院被告前案紀錄
    表在卷可按，其於5 年內故意再犯本罪，為累犯，應依刑法
    第47條第1 項規定加重其刑。被告行為後，刑法業於94年2
    月2 日修正公布，並於95年7 月1 日施行，關於累犯之規定
    ，自原規定「受有期徒刑之執行完畢或受無期徒刑或有期徒
    刑一部之執行而赦免後，5 年以內再犯有期徒刑以上之罪者
    ，為累犯，加重本刑至2 分之1 。」，修正為「受徒刑之執
    行完畢，或一部之執行而赦免後，5 年以內故意再犯有期徒
    刑以上之罪者，為累犯，加重本刑至2 分之1 」。查本件被
    告所犯係屬故意犯罪，不論依新法或舊法均構成累犯，並無
    利或不利之情形，自無比較適用問題，應逕依修正後現有效
    之法律規定論處。
四、原審據以論罪科刑，固非無見。惟查本件被告係踰越牆垣，
    於夜間侵入住宅竊盜，原判決認被告行竊當時已經日出天亮
    ，自有未洽。被告上訴意旨，仍執前詞，否認犯罪，指摘原
    判決不當，雖無理由，但原判決既有上開可議之處，自仍應
    由本院將原判決撤銷改判。爰審酌被告正值青壯，竟不思以
    正當途逕賺取生活所需，屢為竊盜行為，行為實屬不該，且
    於犯後未知坦承犯行，顯然不知悔改，及贓物未能取回，致
    被害人受有財產上之損害等一切情狀，仍如原審處如主文第
    2 項所示之刑。
五、被告經合法傳喚，無正當之理由不到庭，爰不待其陳述，逕
    行判決。
據上論結，應依刑事訴訟法第369 條第1 項前段、第371 條、第
364 條、第299 條第1 項前段，刑法第321 條第1 項第2 款、第
1 款、第47條第1 項，判決如主文。
本案經檢察官張金塗到庭執行職務。
中　　華　　民　　國　　96　　年　　3 　　月　　29　　日
                  刑事第五庭    審判長法  官  曾永宗
                                      法  官  陳  箐
                                      法  官  任森銓
以上正本證明與原本無異。
本判決不得上訴。
中　　華　　民　　國　　96　　年　　3 　　月　　29　　日
　　　　　　　　　　　　　　　　　　　書記官  廖素珍
附錄本判決論罪科刑法條：
中華民國刑法第321條
犯竊盜罪而有左列情形之一者，處6 月以上、5 年以下有期徒刑
：
一  於夜間侵入住宅或有人居住之建築物、船艦或隱匿其內而犯之
    者。
二  毀越門扇、牆垣或其他安全設備而犯之者。
三  攜帶兇器而犯之者。
四  結夥三人以上而犯之者。
五  乘火災、水災或其他災害之際而犯之者。
六  在車站或埠頭而犯之者。
前項之未遂犯罰之。
